【裁判字號】    89,重上更(一),55
【裁判日期】    891128
【裁判案由】    清償債務
【裁判全文】
臺灣高等法院民事判決  八十九年度重上更(一)字第五五號
    上  訴  人  甲○○
    訴訟代理人  沈明達律師
    被  上訴人  乙○○      住台北縣三重市○○路○段二一四巷十五弄十二之一
                              .
    訴訟代理人  王東山律師
    複  代理人  李美寬律師
                王瀅雅律師
右當事人間清償債務事件，上訴人對於中華民國八十七年七月十四日臺灣臺北地方法
院八十六年度重訴字第一四四三號第一審判決提起上訴，經最高法院發回更審，本院
判決如左：
    主    文
上訴駁回。
第二審及發回前第三審訴訟費用由上訴人負擔。
    事    實
甲、上訴人方面：
壹、聲明：
一、原判決廢棄。
二、被上訴人在第一審之訴及假執行之聲請均駁回。
三、第一、二審及發回前第三審訴訟費用由被上訴人負擔。
貳、陳述：除與原判決（及發回前本院判決）記載相同者外，補稱略以：
一、被上訴人主張其有將投資訴外人逢昇工業股份有限公司（以下簡稱逢昇公司) 之
    股份轉讓給上訴人之「債務」，同時有向上訴人請求對價之「債權」，應屬有對
    待給付關係之買賣契約。
二、被上訴人提出之承諾書並無記載為逢昇公司承擔債務之意思，亦無「清償」債務
    之表示。況其亦未舉證證明其對逢昇公司有一千六百萬元之債權，何可進而讓與
    上訴人？另所稱逢昇公司債務清償期八十五年七月五日與承諾書所載八十五年十
    二月三十日亦不符。
三、被上訴人投資上訴人經營之建築業，八十五年底可得一千六百萬元以上之分配款
    ，故上訴人在被上訴人稱為討好其配偶之懇求之下，書立系爭承諾書，惟上訴人
    已依承諾書之約定，給付被上訴人五千萬元之分配款，有上訴人所簽發台北區中
    小企業銀行南三重分行指名被上訴人乙○○，並禁背書轉讓，由被上訴人轉帳兌
    領之支票八張為證，故該承諾書非承擔逢昇公司債務之契約書。
四、退萬步言，系爭承諾書認係承讓逢昇公司股份之債權債務契約書，依民法第二百
    六十四條第一項規定，被上訴人未為對待給付前，上訴人得拒絕自己之給付。
五、被上訴人對逢昇公司之債權已轉投資為逢昇公司之股份，因上訴人「吃下」被上
    訴人股份，所以應給付被上訴人一千六百萬元，其主張之原因事實為將對逢昇公
    司一千六百元之債權轉投資為股份，而將該股份轉讓上訴人，上訴人應給付被上
    訴人一千六百萬元。上開股份轉讓契約與原判決依職權改為八十五年七月五日因
    逢昇公司未清償被上訴人一千六百萬元之借款，由上訴人與被上訴人約定於同年
    十二月三十日前給付被上訴人之免責的債務承擔契約，其原因事實不同，訴訟標
    的亦不同。
六、原審認作主張認定本件為免責的債務承擔契約，惟被上訴人自認對逢昇公司之一
    千六百萬元債務已於八十五年四月二十日左右與逢昇公司負責人林國華協議，願
    以該借款債權轉投資逢昇公司而取得該公司之股份。則被上訴人對逢昇公司已無
    該一千六百萬元之債權存在，八十五年七月七日被上訴人如何與上訴人成立該一
    千六百萬元免責的債務承擔契約。依被上訴人本人之主張則為「逢昇欠我一千六
    百萬元，後來退票未領到錢，八十五年四月下旬甲○○打電話通知說要來找我，
    我們二人說好一千六百萬由甲○○承受（承受債權，非承擔債務），由甲○○寫
    承諾書給我」。所稱前後矛盾不足採信。
七、被上訴人訴請上訴人給付系爭一千六百萬元係詐欺之行為：
    被上訴人、張淇彬、林國華於八十五年四月間明知逢昇公司發生財務危機，已無
    償債能力，竟共同以投資或借款為藉口，自八十五年四月二十二日至六月十四日
    間，短短一個多月內，除舊欠外連續向上訴人詐騙九千萬元，得手後即宣告倒閉
    。自八十五年七月即大量退票而成為拒絕往來戶，被上訴人最後一筆系爭債務亦
    遭退票，上訴人自己之債權收不回來，依經驗法則判斷，上訴人不可能於八十五
    年七月七日再代逢昇公司承擔債務。
八、上訴人向台灣省政府建設廳申請抄錄逢昇公司登記事項卡及股東名冊，經該廳發
    給逢昇公司之變更登記事項卡及該公司董事監察人、經理人名單、股東名簿，被
    上訴人並非股東，足證被上訴人利用上訴人未收回之承諾書，與證人張淇彬、逢
    昇公司負責人林國華，共謀杜撰事實。
九、證人杜正茂之證言應可採信，證人林國華、張淇彬、趙秋華之證言及所提出出之
    證明書，有與被上訴人串證之嫌，不可採信。
十、系爭一千六百萬元係逢昇公司欠簡林翠霞  (被上訴人之妻)之債務，此由林翠霞
    明細帳內八十五年七月五日逢昇公司返還簡林翠霞之支票由上開由明細帳內可以
    証明已退票，更可証明，被上訴人雖提出一千四百萬元支票影本，惟與系爭一千
    六百萬元之債權無關，不能為被上訴人對逢昇公司有一千六百萬元債權。
十一、上訴人於八十九年八月三日委託代理律師催告被上訴人給付該股份，被上訴人
    未履行，復於八十九年八月五日限期催告，被上訴人亦未履行（被上訴人拒收第
    二封信，經郵局招領，依最高法院八十六年度台抗字第六二八號、八十年度北保
    險簡字第○四二號裁判意旨，已生送達之力），上開契約應於期限屆滿時解除。
    既經上訴人定相當期限催告，被上訴人仍未履行而解除契約，更因逢昇公司倒閉
    ，該股權己給付不能。
參、證據：除援用原審（及發回前本院前審）提出者外，補提催告函件為證。
乙、被上訴人方面：
壹、聲明：如主文所示：
貳、陳述：除與原判決（及發回前本院判決）記載相同者外，補稱略以：
一、上訴人抗辯系爭一千六百萬元之借款債權人應為簡林翠霞，簡林翠霞已收回一千
    六百萬元云云，然：
(一)被上訴人於八十三年七月五日自設於合作金庫三重支庫之帳號：八八一００—一
    甲存帳戶中，以開立支票由自己背書兌領之方式領出一千四百萬元，並於同日由
    合作金庫三重支庫匯款一千四百萬元予逢昇公司華南銀行北三重分行帳號：00
    0000000000號帳戶，上開過程均有被上訴人提出之該紙金額一千四百
    萬元之支票及同一金額之匯款單可資為憑。
(二)另一筆二百萬元之借款，係被上訴人向他人調借款項由他人直接匯入逢昇公司，
    惟逢昇公司向被上訴人借款係按每月一分六釐半之利率計算利息，故一千四百萬
    元部分每月利息為二十三萬一千元（即14,000,000元×1.65%=231,000 元），二
    百萬元部分每月利息為三萬三千元整（即2,000,000元×1.65%= 33,000元），逢
    昇公司並交付按月於每月五號（如遇假日則為六號）兌現之利息票予被上訴人，
    而被上訴人皆將利息票於妻子簡林翠霞設於第一商業銀行信義分行帳號0000
    0000000之活儲帳戶中兌領，此由第一銀行出具之存款明細分類帳中，簡
    林翠霞帳戶中自八十三年九月五日起，每月皆有二十三萬一千元整及自八十四年
    二月六日起，每月皆有三萬三千元整之利息收入可資為證，故被上訴人應係於八
    十四年二月六日前即再借款予逢昇公司二百萬元，與八十三年七月五日借款之一
    千四百萬元，合計即為一千六百萬元，而逢昇公司每月皆支付利息予被上訴人，
    被上訴人確曾借款予逢昇公司。
(三)本件債權人係被上訴人，此有證人張淇彬證實，上訴人當庭並表示對證人之證詞
    無意見，另逢昇公司負責人林國華與會計趙秋華亦為相同之證言，故被上訴人不
    過係將逢昇公司交付之利息票於配偶簡林翠霞之銀行帳戶中兌領而已。
(四)簡林翠霞帳戶中存入之五百萬元、五百萬元、四百萬元、二百萬元等四張支票，
    均遭退票，此有上開四紙支票及退票理由單可證，故上訴人指稱：簡林翠霞於八
    十五年七月五日已回收二筆五百萬元、一筆四百萬元、一筆二百萬元並非事實。
二、上訴人辯稱在被上訴人為討好配偶之懇求下書立、被上訴人訴請伊給付一千六百
    萬元係詐欺行為，且證人林國華、張淇彬與趙秋華均與被上訴人串證，然：
(一)爭承諾書係由上訴人親自簽名，且系爭金額高達一千六百萬元，上訴人經商多年
    ，社會歷鍊豐富，豈有在未負任何債務之情況下，僅因上訴人表示須討好配偶，
    即同意書立承諾書之可能？
(二)逢昇公司之債權人等協議以債權轉投資逢昇公司並各補足出資額五千萬元，當時
    公司會計趙秋華並被告知被上訴人等人為公司之股東，且被上訴人之後亦以股東
    身份常至逢昇公司關切公司事務、查核帳目，雖逢昇公司之股東變更登記暫時並
    未辦理，證人趙秋華亦證稱：「（有無辦變更登記？）林先生（即林國華）說公
    司變更登記慢一點辦」等語，惟此並無礙兩造及訴外人張淇彬等人達成投資協議
    並據之行使股東之權利。
三、上訴人稱本件係屬有對待給付關係之買賣契約，在被上訴人未為對待給付前，上
    訴人亦得拒絕給付，惟：
(一)上訴人退股，逢昇公司之負責人林國華已通知公司會計趙秋華，表示乙○○已非
    公司股東，趙秋華因此而不再讓被上訴人查帳
(二)上訴人於八十九年十月四日之「民事補充上訴理由狀」中所載：「被上訴人請求
    給付一千六百萬元之對待給付為『被上訴人應給付逢昇公司一千六百萬元之股權
    』」。
(三)惟本件兩造與張淇彬、杜正茂等人雖協議以債權轉為取得逢昇公司股份，惟協議
    後逢昇公司之股東變更登記暫時並未辦理，上訴人亦稱：逢昇公司沒有發行股票
    云云，故嗣後雖因被上訴人勤於查帳而有後續由張淇彬居間協調甲○○承受乙○
    ○股份之事，然而被上訴人當時既尚非逢昇公司登記之股東，所謂之對待給付，
    亦不過是自該時起即由上訴人取得將來成為逢昇公司股東之權利而已；且林國華
    為逢昇公司之負責人，其既通知會計趙秋華表示乙○○不再是公司股東，顯然已
    知悉兩造轉讓股份乙事，故上訴人當時已取得就被上訴人享有之股份，於將來請
    求登記為逢昇公司股東之權利，被上訴人之對待給付應於當時即已給付完畢。
(四)上訴人於協議當時既已取得將來登記為逢昇公司股東之權利，嗣後逢昇公司即使
     倒閉，亦屬給付完畢後上訴人應負擔之風險。
四、兩造達成由上訴人承受被上訴人股份之協議，早在上訴人指稱之逢昇公司倒閉前
    ，雖逢昇公司已有退票情事，其仍願承受股份，此係上訴人個人當時之考量，亦
    無違任何經驗法則。正因逢昇公司倒閉，兩造始於八十五年七月七日就上訴人之
    前應給付之一千六百萬元為協商，將給付期限寬延至同年十二月三十日，並由上
    訴人出具承諾書交被上訴人收執以為憑據。
參、證據：除援用原審（及發回前本院前審）提出者外，補提匯款單、存摺、第一銀
    行存款明細分類帳(以上均影本)為證。
      理      由
一、被上訴人主張：訴外人逢昇公司對其負有一千六百萬元之借款債務，嗣逢昇公司
    之主要債權人張淇彬、杜正茂及兩造願以借款債權轉投資之方式，投資逢昇公司
    為股東共計二億元，後因上訴人要求其退出逢昇公司，由伊買下承接其之出資額
    度，並允諾依逢昇公司原定期限八十五年七月五日返還其一千六百萬元，惟屆期
    並未依約清償，故約定延至八十五年十二月三十日前清償，詎前述期限屆至，上
    訴人仍未依約給付，爰依兩造間承諾書所成立之契約關係，請求上訴人如數給付
    及自清償期屆至翌日即八十五年十二月三十一日起至清償日止按年息百分之五計
    算之利息等情。
二、上訴人則以：被上訴人並未舉證證明其對逢昇公司有一千六百萬元之債權，並轉
    為公司股權，何能將該股權出賣讓與上訴人，且該系爭一千六百萬元係被上訴人
    投資上訴人經營之建築業，八十五年底可得一千六百萬元以上之分配款，伊在被
    上訴人偽稱為討好其配偶之懇求下，乃書立系爭承諾書，然已依約定履行給付被
    上訴人建築之分配款；又縱認承諾書為承讓逢昇公司股份之契約，被上訴人未為
    對待給付前，伊亦得拒絕給付；況被上訴人請求伊給付一千六百萬元係詐欺行為
    ；逢昇公司於八十五年七月初宣告例閉，伊不可能再承擔逢昇公司對被上訴人之
    債權，退萬步言，若認有該債權，惟承諾書並無有關為逢昇公司承擔債務之意思
    ，亦無清償債務之表示，自不能認伊有與被上訴人訂約承擔逢昇公司之債務，況
    被上訴人亦應將投資逢昇公司之股份轉讓給上訴人，應屬有對待給付關係之買賣
    契約，惟其未為對待給付，上訴人已依法催告並解除契約，自不得再向上訴人請
    求云云資為抗辯。
三、被上訴人主張之事實，業據提出承諾書乙份、證明書三份為證（見原審卷第七頁
    、七一至七三頁），上訴人亦承認該承諾書，為其所簽立（見原審卷第十七頁）
    ，並經證人張淇彬、趙秋華即逢昇公司之會計、林國華即逢昇公司負責人均證述
    兩造杜正茂、張淇彬皆為逢昇公司之債權人，曾集會說要入股，每人各投資五千
    萬元，若不足則每人補足，將債權轉投資，被上訴人之債權有一千六百萬元等語
    （見本院上字卷第六五至六九頁），張淇彬更證稱：曾居間兩造協商有關由上訴
    人吃下被上訴人一千六百萬元之股份，兩造均同意此事等語（見原審卷第四○至
    四二頁），而上訴人對上開張淇彬之證言已明示「沒有意見」（見同上卷第四二
    頁），自堪信為真實。
四、上訴人雖抗辯該承諾書係在被上訴人為討好配偶之懇求下書立，且因被上訴人投
    資上訴人經營之建築業，分配款高達五千萬元，故認無妨遂簽下系爭承諾書，故
    被上訴人訴請伊給付一千六百萬元係詐欺行為云云，且被上訴人所主張兩造達成
    由上訴人承受被上訴人股份之協議，早在上訴人指稱之逢昇公司倒閉前，雖逢昇
    公司已有退票情事，何以願承受股份云云，且其所稱逢昇公司債務清償期八十五
    年七月五日與承諾書所載八十五年十二月三十日亦不符。？惟查：
(一)爭承諾書係由上訴人親自簽名，且系爭金額高達一千六百萬元，上訴人經商多年
    ，社會歷鍊豐富，豈有在未負任何債務之情況下，僅因上訴人表示須討好配偶，
    即同意書立承諾書之可能？況所述若實，亦可另立書據載明實情而為保障，捨此
    不為所稱顯與常情不符，故伊稱已依承諾書之約定履行，給付被上訴人五千萬元
    之分配款，有上訴人所簽發台北區中小企業銀行南三重分行指名被上訴人乙○○
    ，並禁背書轉讓，由被上訴人轉帳兌領之支票八張  (各六百二十五萬元)( 見原
    審卷六十三頁)，然金額不同，自係另筆債權債務關係，與本件無涉。
(二)再者逢昇公司於八十五年四月中旬發生財務危機，被上訴人與張淇彬等人亦同意
    將債權轉為投資款，證人張淇彬為上訴人於原審所請求傳訊之證人，其已結證：
    逢昇公司欠我四千九百萬、欠乙○○一千六百萬元、欠甲○○九千多萬，欠杜正
    茂四千多萬，八十五年四月中旬逢昇發生『財務危機』，後協議每人將債權投資
    並溱足五千萬投資額，四人皆有同意，協議後，因被上訴人勤於查帳，造成公司
    困擾，我提議讓被上訴人退股由上訴人吃下其股份，兩造終同意由上訴人以一千
    六百萬元吃下被上訴人之股份等語上訴人對其證言亦表示無意見（見原審卷第四
    ○至四二頁），核其所證與另二位證人林國華、趙秋華所證有協議以債權轉投資
    及被上訴人入股後勤於查帳，因而退股之部分證言相符，堪予採信。其等亦均於
    公司有財務困難時仍願將債權改為加入股份，此均係個人當時之考量，嗣後雖上
    訴人承受出資額度，自亦係上訴人個人當時之考量，無違任何經驗法則，所稱係
    受被上訴人等之詐欺云云，並無可採；嗣再因逢昇公司倒閉，兩造始於八十五年
    七月七日就上訴人之前應給付之一千六百萬元為協商，將給付期限寬延至同年十
    二月三十日，並由上訴人出具承諾書交被上訴人收執以為憑據。亦與常情無違。
五、上訴人再抗辯系爭一千六百萬元之借款債權人應為簡林翠霞，且簡林翠霞已收回
    一千六百萬元云云，惟查：
(一)被上訴人於八十三年七月五日自設於合作金庫三重支庫之帳號：八八一００—一
    甲存帳戶中，以開立支票由自己背書兌領之方式領出「一千四百萬元」，並於同
    日由合作金庫三重支庫匯款一千四百萬元予逢昇公司華南銀行北三重分行帳號：
    000000000000號帳戶，上開過程均有被上訴人提出之該紙金額一千
    四百萬元之支票及同一金額之匯款單可資為憑（見本院更一卷第六十六頁、一二
    九頁）。
(二)另一筆「二百萬元」之借款，係被上訴人向他人調借款項由他人直接匯入逢昇公
    司，惟逢昇公司向被上訴人借款係按每月一分六釐半之利率計算利息，故一千四
    百萬元部分每月利息為二十三萬一千元（即14,000,000元×1.65%= 231,000元）
    ，二百萬元部分每月利息為三萬三千元整（即2,000,000元×1.65%= 33,000元）
    ，逢昇公司並交付按月於每月五號（如遇假日則為六號）兌現之利息票予被上訴
    人，而被上訴人皆將利息票於妻子簡林翠霞（見同上卷第六十七頁）設於第一商
    業銀行信義分行帳號00000000000之活儲帳戶中兌領（見同上卷第六
    十八頁），此由第一銀行出具之存款明細分類帳中，簡林翠霞帳戶中自八十三年
    九月五日起，每月皆有二十三萬一千元整及自八十四年二月六日起，每月皆有三
    萬三千元整之利息收入可資為證（同上卷第六十八頁以下），故被上訴人應係於
    八十四年二月六日前即再借款予逢昇公司二百萬元，與八十三年七月五日借款之
    一千四百萬元，合計即為一千六百萬元，逢昇公司每月皆支付利息予被上訴人，
    故被上訴人確曾借款予逢昇公司。
(三)證人張淇彬亦證稱逢昇公司欠被上訴人一千六百萬元，上訴人當庭並表示對證人
    之證詞無意見（見原審卷第四０至四二頁），另逢昇公司負責人林國華亦證稱公
    司有向被上訴人借錢，會計趙秋華亦為相同之證言，(見本院重上卷第六十五頁
    背面以下) ，故被上訴人確為逢昇公司之債權人，上訴人辯稱係簡林翠霞為債權
    人云云，並非可採，被上訴人係將逢昇公司交付之利息票於配偶簡林翠霞之銀行
    帳戶中兌領，並非簡林翠霞為逢昇公司之債權人。
(四)再按簡林翠霞帳戶中存入之五百萬元、五百萬元、四百萬元、二百萬元等四張支
    票，均遭退票，此有上開四紙支票及退票理由單可資為憑（見本院更一卷第一二
    一頁以下），故上訴人辯稱：簡林翠霞於八十五年七月五日已回收二筆五百萬元
    、一筆四百萬元、一筆二百萬元，與事實不符尚無可採。
六、系爭承諾書之真正已據上訴人所不爭執，內容明載「立承諾書人甲○○（即上訴
    人）應於民國八十五年十二月三十日前應給付乙○○先在（即被上訴人）新台幣
    壹仟陸佰萬元整，恐口無憑，特立此書予乙○○先生收執」，依其文義顯示上訴
    人已承諾負有於八十五年十二月三十日如數給付上開款項予被上訴人之義務，上
    訴人雖稱本件係屬有對待給付關係之買賣契約，被上訴人亦未於逢昇公司之股東
    名簿上登記為股東，其未為對待給付移轉一千六百萬元之股權前，上訴人亦得拒
    絕給付，且逢昇公司業已倒畢，亦已給付不能，自可解除契約云云，惟查：
(一)被上訴人與逢昇公司之債權人張淇彬等協議以債權轉投資逢昇公司並各補足出資
    額五千萬元，當時公司會計趙秋華並被告知被上訴人等人為公司之股東，且被上
    訴人之後亦以股東身份常至逢昇公司關切公司事務、查核帳目，雖逢昇公司之股
    東變更登記暫時並未辦理，惟證人趙秋華亦證稱：「（有無辦變更登記？）林先
    生（即林國華）說公司變更登記慢一點辦」等語（見本院重上卷第六十六頁背面
    ）。證人張淇彬於八十七年二月二十三日到庭證稱：逢昇公司欠我四千九百萬元
    、欠乙○○一千六百萬元、欠甲○○九千多萬元、欠杜正茂四千多萬元，八十五
    年四月中旬逢昇發生財務危機，後協議每人將債權投資並湊足五千萬投資額，四
    人皆有同意，協議之後，因被上訴人勤於查帳，造成公司困擾，我提議讓被上訴
    人退股由上訴人吃下其股份，兩造終同意由上訴人以一千六百萬元吃下被上訴人
    之股份等語（見原審卷第四十至第四十二頁）；而證人林國華即逢昇公司之負責
    人亦證實被上訴人確有借一千六百萬元予逢昇公司，逢昇公司之會計即證人趙秋
    華亦證稱：乙○○、張淇彬、甲○○、杜正茂等人曾集會說要將債權轉投資於逢
    昇公司，乙○○入股後伊有讓他查帳，後來林國華通知說乙○○不是股東了，故
    伊就不讓乙○○查帳了云云（見二審卷第六十六至第六十七頁），因上訴人退股
    ，故逢昇公司之負責人林國華始會通知公司會計趙秋華，表示乙○○已非公司股
    東，趙秋華因此而不再讓被上訴人查帳，證人林國華、趙秋華所言與張淇彬之證
    詞互核一致。
(二)是則被上訴人雖協議以債權轉為取得逢昇公司股份，惟協議後逢昇公司之股東變
    更登記暫時並未辦理，惟已實際行使股東之權利查帳，僅尚未請求登入股東名簿
    上而已，上訴人自稱：逢昇公司沒有發行股票云云（見更一卷第一四二頁），故
    嗣後雖因被上訴人勤於查帳而有後續由張淇彬居間協調甲○○承受乙○○股份之
    事，然而被上訴人當時既尚非逢昇公司登記之股東，所謂之對待給付，亦不過是
    自該時起即由上訴人取得將來成為逢昇公司股東之權利而已；且林國華為逢昇公
    司之負責人，其既通知會計趙秋華表示乙○○不再是公司股東，顯然已知悉兩造
    轉讓股份乙事，故上訴人當時已取得就被上訴人享有之股份，請求登記為逢昇公
    司股東之權利，故被上訴人之對待給付應於當時即已給付完畢。按「公司股份之
    轉讓，不得以章程禁止或限制之。但非於公司設立登記後不得轉讓。」公司法第
    一百六十三條定有明文。而「記名股票之轉讓，非將受讓人之本名或名稱記載於
    股票，並將受讓人之本名或名稱及住所或居所，記載於公司股東名簿，不得以其
    轉讓對抗公司」。公司法第一百六十五條第一項亦定有明文。故股權之轉讓若未
    登記於股東名簿上僅生不得對抗公司，惟逢昇公司已知悉上開買賣股權情事，故
    亦無不得向公司請求登記為股東之權利。嗣後逢昇公司雖倒閉，亦屬給付完畢後
    上訴人應負擔之風險，所稱被上訴人已給付不能，故依法解除契約云云，自無可
    採。
七、綜上所述，系爭承諾書既為有效，且上訴人復未能證明已清償之事實，是被上訴
    人依該承諾書之約定，請求上訴人給付一千六百萬元及依民法第二百二十九條第
    一項、第二百三十一條第一項、第二百三十三條第一項規定自清償期屆至翌日即
    八十五年十二月三十一起至清償日止按年息百分之五計算之利息，洵屬有據，應
    予准許。原審為被上訴人勝訴之判決，核無違誤。上訴論旨泛言指摘原判決不當
    ，求為廢棄，非有理由，應予駁回。
八、據上論結，本件上訴為無理由，依民事訴訟法第四百四十九條第一項、第七十八
    條判決如主文。
中      華      民      國    八十九    年    十一    月    二十八      日
                              民事第十五庭
                                  審判長法  官  蘇  永  宜
                                        法  官  蔡    燉
                                        法  官  李  錦  美
右正本係照原本作成。
如不服本判決，應於收受送達後二十日內向本院提出上訴書狀，其未表明上訴理由者
，應於提出上訴後二十日內向本院補提理由書狀（均須按他造當事人之人數附繕本）
上訴時應提出委任律師或具有律師資格之人之委任狀；委任有律師資格者，另應附具
律師及格證書及釋明委任人與受任人有民事訴訟法第四百六十六條之一第一項但書或
第二項（詳附註）所定關係之釋明文書影本。
中      華      民      國    八十九    年    十一    月    二十九      日
                                        書記官  明  祖  全
附註：
民事訴訟法第四百六十六條之一（第一項、第二項）：
對於第二審判決上訴，上訴人應委任律師為訴訟代理人。但上訴人或其法定代理人具
有律師資格者，不在此限。
上訴人之配偶、三親等內之血親、二親等內之姻親，或上訴人為法人、中央或地方機
關時，其所屬專任人員具有律師資格並經法院認為適當者，亦得為第三審訴訟代理人
。


司法院資訊處製作；財團法人民間司法改革基金會備份。
